【裁判字號】    98,上易,698
【裁判日期】    981229
【裁判案由】    給付貨款等
【裁判全文】
臺灣高等法院民事判決                 98年度上易字第698號
上  訴  人  凱蘿琳.蔡.時尚國際有限公司
法定代理人  丙○○
訴訟代理人  吳家業律師
被 上訴 人  晶晶紡織有限公司
法定代理人  乙○○
訴訟代理人  陳世杰律師
上列當事人間給付貨款等事件，上訴人對於中華民國98年6月17
日臺灣板橋地方法院97年度訴字第1688號第一審判決提起上訴，
本院於98年12月15日言詞辯論終結，判決如下：
    主      文
原判決第一項關於命上訴人給付超過新台幣肆拾壹萬柒仟柒佰柒
拾壹元本息部分，及該部分假執行之宣告暨訴訟費用之裁判均廢
棄。
上開廢棄部分，被上訴人在第一審之訴及假執行之聲請均駁回。
其餘上訴駁回。
第一、二審訴訟費用由上訴人負擔百分之九十，餘由被上訴人負
擔。
    事實及理由
一、被上訴人起訴主張：上訴人自民國（下同）96年間起即陸續
    向被上訴人訂購布疋貨品，買賣價金採月結方式給付，被上
    訴人已交付上訴人貨物之貨款金額自97年度2月至5月份共計
    四個月合計為新台幣（下同）521,271元（下稱系爭貨款）
    ，被上訴人已於各該隔月10日寄送對帳單予上訴人，惟上訴
    人未於當月月底付款，已構成遲延給付。又上訴人分別於97
    年4月30日及5月5日，向被上訴人分別訂購SA-6545號布疋（
    黑色）298.5碼及TJ-6601號布疋（白色）300碼（下稱系爭
    布疋），共價值230,295元。被上訴人已依約定於97年5月19
    、20日提出無瑕疵之系爭布疋予上訴人並通知上訴人取貨，
    惟遭上訴人所拒，嗣經伊數次要求上訴人收受貨品，上訴人
    仍片面拒絕收受，已構成受領遲延之情況。爰依兩造買賣關
    係，求為命上訴人給付被上訴人521,271元及自起訴狀繕本
    送達翌日（即97年8月14日)起，至清償日止，按年息5%計算
    利息，上訴人應收受被上訴人給付之系爭布疋，並於收受後
    給付被上訴人230,295元及起訴狀繕本送達翌日（即97年8月
    14日)起，至清償日止，按年息5%計算利息之判決。（原審
    判命上訴人給付被上訴人463,971元本息，上訴人應收受被
    上訴人給付之系爭布疋，並於收受系爭布疋後給付被上訴人
    230,295元本息；而駁回被上訴人其餘之訴。上訴人就其敗
    訴之46,200元本息，上訴人應收受被上訴人給付之系爭布疋
    ，並於收受系爭布疋後給付被上訴人230,295元本息部分提
    起上訴。被上訴人就其敗訴部分未聲明不服，已告確定）。
    並答辯聲明：上訴駁回。
二、上訴人則以：被上訴人稱於97年5月19日後、同年月20日前
    欲交付伊訂購之SA-6545號，於97年5月20日後、同年月25日
    前欲交付伊訂購之TJ-6601號，卻未依兩造合約附A級驗布單
    ，上訴人自得拒絕受領，並請求按合約總價20％計算之損害
    賠償。又伊於原審判決後，於98年7月3日催告被上訴人給付
    系爭布疋，係不知被上訴人未備妥A級驗布單所為錯誤之意
    思表示，上訴人自得撤銷。且被上訴人是否有於98年7月7日
    將貨送到上訴人公司，上訴人不得而知，爰否認之，縱有將
    貨送到，亦已逾一般公司正常作業時間，上訴人無法收貨，
    事乃必然，被上訴人於98年7月8日要再送貨，已逾期交貨達
    24日，上訴人自得拒收，而無給付貨款之義務。又被上訴人
    於98年7月7日出貨單所黏附之TJ-6601號布疋，與兩造合約
    書所黏附之TJ-6601號布疋，以肉眼觀之，即可覺顏色有異
    ，以手指觸之，即可覺厚薄不同，自不生提出之效力。又被
    上訴人分別於97年5月19日、20日後，始欲交付SA-6545號、
    TJ-6601號布疋，均已逾交貨期11日，依兩造合約條款第7條
    約定，上訴人得主張扣除貨款20％，即46200元（231000×2
    0％＝46200），從原判決第1項命上訴人給付之金額中，予
    以扣除等語，資為抗辯。並上訴聲明：(一)原判決關於命上訴
    人給付逾新台幣417,771元本息部分均廢棄。(二)上開廢棄部
    分，被上訴人在第一審之訴駁回。
三、被上訴人主張上訴人陸續向被上訴人訂購布疋貨物，其中自
    97年度2月至5月份共計四個月合計為521,271元貨款，上訴
    人尚未給付；另上訴人分別於97年4月30日及5月5日，向被
    上訴人分別訂購SA-6545號布疋（黑色）298.5碼及TJ-6601
    號布疋（白色）300碼，共價值230,295元，上訴人尚未受領
    之事實，業經被上訴人提出對帳單、買賣合約、已收款及未
    收款明細表為證（見原審卷第8至13、第58至62頁、第115頁
    ），上訴人對此並不爭執（見原審卷第34頁），自可信實。
    又上訴人於原審主張前所訂購之JC-6216、EC-6219、EE-656
    2號等3匹布疋，因被上訴人逾21日未交貨，上訴人得扣除合
    約總價之20％作為損害賠償金額部分，經原審判決應扣除合
    約總價之20％即57300元作為損害賠償，故上開貨款金額
    521271元，扣除57300元，被上訴人僅得請求貨款463,971元
    部分（000000000000＝463971），未據兩造聲明不服而告
    確定，合先敘明。
四、上訴人辯稱：被上訴人雖稱於97年5月19日後、同年月20日
    前欲交付伊訂購之SA-6545號布疋，於97年5月20日後、同年
    月25日前欲交付伊訂購之TJ-6601號布疋，卻未依兩造合約
    附A級驗布單，自非依債之本旨所為之給付等語。被上訴人
    則主張上訴人於98年7月3日通知被上訴人給付，被上訴人提
    出98年7月7日之A級驗布單，並不能因此推論97年交貨時無A
    級驗布單；且上訴人既明白表示不願收貨，被上訴人未提出
    驗布單亦屬正常等語。經查：
（一）證人即被上訴人公司負責聯絡進出貨業務之員工陳均瑋證
      稱：（上訴人公司向你們公司訂購SA6545、TJ6601，是否
      由你處理？）「是我處理的，貨已經完成送到我們公司來
      ，我就問上訴人公司管理的小姐，曉琪跟彥慈，我問他們
      貨已經完成，是否可以交貨，貨要送哪裡，他們說蔡姐（
      即上訴人凱蘿琳.蔡.時尚國際有限公司的老闆）不收，說
      先不要送。他們說蔡姐就是不收，沒有說為什麼。這樣我
      們就沒有辦法送貨，因為送貨去他們也不收」等語（見原
      審卷第84、85頁）。證人即上訴人公司負責現場場務員工
      劉曉綺則證稱：「我是負責現場場務，跟客戶聯絡交貨等
      事宜。被上訴人打電話來說要交貨，證人陳小姐講的沒錯
      ，我們拒收的原因是因為他們遲延交貨，超過合約上面被
      上訴人所寫的時間，詳細時間我不記得了，我做場務的時
      候，我會拿合約的內容來對，我拒收之後在五月底就有收
      到被上訴人寄來的存証信函指責我們不對。所以才會有6
      月9日的電話溝通」（你是否記得對方打電話來交貨的時
      間為何？）「我只知道是五月份，詳細時間不記得了。」
      等語（見原審卷第100頁背面）。顯見被上訴人於97年5月
      間，有通知上訴人要交付訂購之SA6545、TJ6601號布疋，
      惟遭到上訴人拒收。
（二）再依被上訴人於原審所提負責人乙○○於97年6月9日與上
      訴人員工劉曉琦之通話內容觀之，『乙○○問：「我那個
      TJ6601呀那個米白的，還有AS6545（係SA6545之口誤）這
      個你要出貨了嗎」？劉曉琦答：「那是哪塊」？乙○○答
      ：「就是米色你們蔡姐（指上訴人公司負責人丙○○）不
      出的那個呀，不是說不想出的那一組嗎」？  劉曉琦答：
      「對呀，沒有呀，我們就沒有要出啦，可是你不是知道了
      嗎」？乙○○問：「是什麼原因不出呀」？劉曉琦答：「
      什麼原因不出喔，沒有我不知道耶，她就跟我講說不要出
      呀」。乙○○問：「那AS6545呢」？劉曉琦答：「AS6545
      是哪一個」？乙○○答：「就繡花呀」？劉曉琦答：「繡
      花加灰色那個對不對，那個喔」？乙○○問：「那個之前
      不是說要150碼嗎」？劉曉琦答：「對呀。可是後來蔡姐
      又說不要了」。乙○○問：「可是不要，我有寄存證信函
      ，你們有看到吧」？劉曉琦答：「有呀。有看到呀」。』
      ；又『乙○○問：「你們有找到類似布喔」？劉曉琦答：
      「也沒有，我們也沒有做，沒生產大貨」。乙○○問：「
      也不能這樣呀，訂貨大家心甘情願，我也沒逼她」？劉曉
      琦答：「我也知道對呀」。乙○○問：「也不能氣頭上，
      不出就不出呀，這樣很麻煩的耶，而且訂單都有寫了耶，
      我是照你們的訂單走耶」？劉曉琦答：「好啦，我再去問
      人」。乙○○問：「我也沒有遲交耶，小琦」？劉曉琦答
      ：「我知道啦」。乙○○問：「我沒有超過21天啦，合理
      嘛嗎」？劉曉琦答：「好」。』（見原審卷第92、93頁通
      聯紀錄）。而上開電話錄音及譯文形式上之真正，上訴人
      並不爭執（見原審卷第100頁背面）。顯見被上訴人負責
      人於97年6月9日就系爭布疋貨物詢問上訴人為何拒不收貨
      時，證人劉曉琦當時僅表示不知道原因，是上訴人公司負
      責人指示不要交貨，且其亦知悉被上訴人97年5月30日寄
      發存證信函之事，對被上訴人負責人主張系爭布疋並未逾
      21日交貨期亦表示知悉了解，而未主張被上訴人有遲延21
      日交貨情事；況如系爭布疋如已逾期21日，上訴人在該月
      月結其他貨款時，卻不援引合約價款20%損害賠償金，作
      為其他貨款給付時之抵銷依據，被上訴人主張系爭布疋並
      未逾21日交貨期限，應可採信。
（三）被上訴人就系爭布疋並未逾21日交貨期限，已如前述，上
      訴人卻預示拒絕受領，依民法第235條但書規定，被上訴
      人自得以準備給付之事情，通知上訴人，以代提出，而毋
      庸再對上訴人提出A級驗布單。上訴人以被上訴人未於97
      年5月間提出A級驗布單，主張被上訴人非依債之本旨所為
      給付，上訴人得拒絕受領，並請求以合約總價20％計算即
      46200元之損害賠償金，抵銷被上訴人請求之貨款云云，
      並不足取。
五、上訴人另辯稱：就上開SA-6545號及TJ-6601號布疋，於原審
    判決後，上訴人於98年7月3日催告被上訴人給付，被上訴人
    是否有於98年7月7日將貨送到上訴人公司，上訴人不得而知
    ，爰否認之，縱有將貨送到，亦已逾一般公司正常作業時間
    ，上訴人無法收貨，事乃必然，被上訴人於98年7月8日要再
    送貨，已逾期交貨達24日，上訴人自得拒收，而無給付貨款
    之義務等語。被上訴人則主張：上訴人於原審判決後通知被
    上訴人交貨，98年7月7日被上訴人依約前往，在上訴人指定
    之地點竟無上訴人公司人員，98年7月8日又遭上訴人拒收，
    顯見上訴人係故意拒絕收受。又上訴人既撤銷98年7月3日存
    證信函之意思表示，形同承認上訴人不須依該函送貨，並無
    逾期交貨之問題等語。經查：上訴人辯稱於98年7月3日催告
    被上訴人給付系爭布疋，業經上訴人提出台北信維郵局第
    6322號存證信函及回執為證（見本院卷第26至29頁）。被上
    訴人則主張有於98年7月7日檢附A級驗布單，通知送貨予上
    訴人，惟送到上訴人公司時，卻無人應門等語，並提出98年
    7月7日出貨單、錄音磁片、譯文、精益檢驗紀錄表為證（見
    本院卷第43、51至53頁）。上訴人對於98年7月7日被上訴人
    有通知上訴人員工表示已經取得驗布單，要送貨過去給上訴
    人，上訴人員工表示同意之錄音內容之真正，並不爭執（見
    本院卷第60頁）。證人即被上訴人公司員工甲○○並到院證
    稱：（98年7月7日你是有代被上訴人運送系爭TJ-6601及
    SA-6545兩類布疋前往上訴人公司？其過程如何？）是。7月
    7日早上公司的小姐叫我送貨去上訴人公司，我送過去之後
    ，上訴人公司就跟我說要驗布單，因為以前都沒有要求要驗
    布單，所以我先把一聯出貨單留給上訴人，再把貨帶回來，
    送去驗布場，拿到驗布單以後，下午又打電話問上訴人是否
    可以送貨，他們說可以，大約10分鐘後，大約是5、6點，我
    送到上訴人公司，結果他們公司5樓及7樓都沒有人應門。7
    月8日一大早我又再把二種布都送過去，結果上訴人說時間
    已經過了，他們可以拒收。因為他們不收，我又送回去。（
    是否沒有依約去驗布？）7月7日的時候，上訴人有跟我說要
    去桃園驗布，但是我車子沒有辦法跑高速公路，我本來要上
    訴人載我去，上訴人不願意，我只好說我自己過去，後來我
    有打電話給被上訴人公司說車子無法到桃園，公司要我去五
    股的驗布廠驗，當時我疏忽忘了跟上訴人公司講，等到驗完
    才又打電話給被上訴人，說要再送貨過去等語（見本院卷第
    59、60頁）。顯見上訴人確實有於98年7月7日通知被上訴人
    要將系爭布疋及A級驗布單送至上訴人公司，惟至上訴人公
    司時，上訴人公司無人應門。又被上訴人於97年5月19日、
    同年月20日欲交付系爭布疋予上訴人時，並未逾兩造合約所
    定21日之交貨期限，惟遭上訴人拒絕受領，已如前述，被上
    訴人交貨之期限，已經中斷，而上訴人於98年7月3日所發台
    北信維郵局第6322號存證信函，並未指定交貨期，被上訴人
    於98年7月8日再次通知上訴人送貨，自未逾兩造買賣合約所
    定5日之交貨期間，上訴人以被上訴人於98年7月8日要再送
    貨，已逾期交貨達24日而得拒絕受領云云，自屬無據。應認
    上訴人仍有收受被上訴人給付之系爭布疋，並於收受系爭布
    疋後給付被上訴人貨款230,295元之義務。
六、上訴人另辯稱：被上訴人於98年7月7日出貨單所黏附之TJ-6
    601號布疋，與兩造合約書所黏附之TJ-6601號布疋不合，自
    不生提出之效力等語。惟此為被上訴人所否認，上訴人就此
    亦未舉證以實其說，並表示無法就此鑑定異同（見本院卷第
    82頁背面）。且上訴人既表示撤銷98年7月3日催告被上訴人
    給付系爭布疋之意思表示，上訴人據此主張被上訴人於98年
    7月7日未依債之本旨提出給付云云，亦不足取。
七、上訴人另辯稱：被上訴人於97年5月19日始欲交付伊訂購之
    SA-6545號布疋，另於97年5月20日始欲交付伊訂購之TJ-660
    1號布疋，依約本應分別於97年4月30日、97年5月5日交貨，
    均已逾交貨期11日部分。被上訴人對此並不爭執（見本院卷
    第41頁背面），惟主張：上訴人於原審未依契約主張減價收
    受，卻於一審判決後始行主張及作為上訴理由，依民事訴訟
    法第196條規定，已經妨礙訴訟終結，應駁回該防禦方法之
    提出等語。經查：
（一）上訴人於原審以上開SA-6545號及TJ-6601號布疋，已逾交
      貨日21日之寬限期，故依合約第7條約定，主張合約價231
      ,000元之20%即46,200元為損害賠償金，並以之抵銷被上
      訴人請求之貨款等語；於提起上訴後，始主張應依合約第
      7條約定，減少合約價231,000元之20%即46,200元之價金
      。經核均係本於被上訴人遲延交付SA-6545號及TJ-6601號
      布疋而依合約第7條所為之主張，且金額均為46200元，應
      認上訴人主張減價收受46200元，係對於在第一審已提出
      之防禦方法為補充，依民事訴訟法第447條第1項第3款規
      定，應予准許。
（二）次按兩造所定買賣合約之合約條款第7條規定：「經雙方
      核定交期，賣方逾期交貨5日以上，10日以內，扣貨款8%
      ；11日以上，20日以內，扣貨款20%；21日以上者，買方
      得拒收。且拒收後，賣方需補當組布款合約之總價的20%
      作為賠償之責」（見原審卷第12、13頁）。查上開SA-654
      5號及TJ-6601號布疋，依兩造合約，總價分別為141000元
      、90000元，合計為231000元（見原審卷第12、13頁），
      被上訴人逾期交貨11日，已如前述，上訴人依上開合約條
      款第7條約定，主張應扣貨款20％即46200元（23100×20
      ％＝46200），並以之抵銷被上訴人請求之貨款，自屬有
      據。
八、綜上所述，被上訴人依兩造買賣契約關係，請求上訴人給付
    97年度2月至5月份之貨款463,971元，扣除SA-6545號及TJ-6
    601號布疋遲延11日交付之扣款46200元，被上訴人請求上訴
    人給付積欠之貨款417771元（000000000000＝417771），
    及自起訴狀繕本送達翌日即97年8月14日起至清償日止，按
    年息百分之5計算之利息；另應收受被上訴人給付之SA-6545
    號布疋（黑色）298.5碼及TJ-6601號布疋（白色）300碼，
    並於收受系爭布疋後給付被上訴人貨款230,295元，及自起
    訴狀繕本送達翌日即97年8月14日起至清償日止，按年息百
    分之5計算之利息，均屬有據，應予准許。逾此範圍內之請
    求，為無理由，不應准許。原審就被上訴人之請求不應准許
    之部分（SA-6545號及TJ-6601號布疋遲延11日交付之扣款46
    200元），所為上訴人敗訴判決及該部分為供擔保得假執行
    之諭知，尚有未洽。上訴意旨指摘原判決此部分不當，求予
    廢棄改判，為有理由，爰由本院就該部分改判如主文第1、2
    項所示。原審就被上訴人之請求應准許部分，所為上訴人敗
    訴判決，核無違誤，上訴意旨，就此部分指摘原判決不當，
    求予廢棄，為無理由，應駁回其此部分之上訴。
九、本件事證已臻明確，兩造其餘攻擊防禦方法及未經援用之證
    據，經本院斟酌後，認均不足以影響本判決之結果，無逐一
    詳予論駁之必要，附此敘明。
十、據上論結，本件上訴為一部有理由，一部無理由，依民事訴
    訟法第450條、第449條第1項、第79條，判決如主文。
中    華    民    國    98    年    12    月    29    日
                  民事第十四庭
                        審判長法  官  林金村
                              法  官  王麗莉
                              法  官  李慈惠
正本係照原本作成。
不得上訴。
中    華    民    國    98    年    12    月    29    日
                              書記官  王敬端

司法院資訊處製作；財團法人民間司法改革基金會備份。
